【裁判字號】    98,上易,797
【裁判日期】    980624
【裁判案由】    詐欺
【裁判全文】
臺灣高等法院臺中分院刑事判決         98年度上易字第797號
上  訴  人
即  被  告  乙○○
上列上訴人因詐欺案件，不服臺灣彰化地方法院98年度易字第14
5號中華民國98年3月31日第一審判決（起訴案號：臺灣彰化地方
法院檢察署98年度偵字第37號；移送併辦案號：98年度偵字第21
40號），提起上訴，本院判決如下：
    主  文
上訴駁回。
乙○○緩刑貳年。
    事  實
一、乙○○雖預見將金融機構帳戶提供予他人，可能幫助取得帳
    戶之人作為實行詐欺取財犯罪使用，藉以隱匿其真實身分，
    而躲避犯罪偵查機關追查，竟於不違背其本意下，基於幫助
    他人詐欺取財之不確定故意，於民國97年10月間，依報紙刊
    登貸款廣告之電話號碼，撥打電話與姓名年籍不詳、自稱林
    先生之成年男子聯絡，於同年月8日，在嘉義市○○○路與
    國華街口，將其於當日上午在彰化縣員林鎮三信商業銀行員
    林分行所申辦帳號第0000000000號之存摺、提款卡交付予該
    自稱林先生之男子，並告知密碼。嗣該自稱林先生之男子及
    其所屬之詐騙集團成員即基於意圖為自己不法所有之詐欺取
    財故意，於97年10月10日打電話予台北縣三重市○○○路82
    號之甲○，詐稱其先前在網路購物時不慎將付款方式設定為
    分期付款，須至自動櫃員機辦理解除設定之手續，致甲○陷
    於錯誤，於97年10月10日下午8時11分許，依照指示至ATM操
    作提款機將新臺幣（下同）2萬9983元匯至乙○○之上開帳
    戶內，隨遭提領一空。嗣甲○發現受騙，報警處理，始循線
    查悉上情。
二、案經彰化縣警察局員林分局報告臺灣彰化地方法院檢察署檢
    察官偵查起訴，及經臺北縣警察局三重分局報請臺灣板橋地
    方法院檢察署呈請臺灣高等法院檢察署令轉臺灣彰化地方法
    院檢察署檢察官移送併辦。
    理  由
一、按被告以外之人於審判外之言詞或書面陳述，除法律有規定
    者外，不得作為證據。被告以外之人於審判外之陳述，雖不
    符前4條之規定，而經當事人於審判程序同意作為證據，法
    院審酌該言詞陳述或書面陳述作成時之情況，認為適當者，
    亦得為證據。當事人、代理人或辯護人於法院調查證據時，
    知有第159條第1項不得為證據之情形，而未於言詞辯論終結
    前聲明異議者，視為有前項之同意。刑事訴訟法第159條第1
    項、第159條之5分別定有明文。查證人即被害人甲○於警詢
    時之證述，雖屬被告以外之人於審判外之言詞陳述，為傳聞
    證據，然被告於本院準備程序既同意將之引為證據，且經法
    院審理時提示而為合法之調查，被告未於言詞辯論終結前聲
    明異議，經審酌該言詞陳述係由證人出於自由意識而陳述，
    並無非法取證之情事，依刑事訴訟法第159條之5之規定，認
    上開證人於警詢時之證述，應得採為認定本件犯罪事實所憑
    之證據，合先敘明。
二、訊據上訴人即被告乙○○（下稱被告）坦承其確於97年10月
    8 日，依報紙刊登貸款廣告，撥打電話與自稱林先生之男子
    聯絡，並於同日前往嘉義市○○○路與國華街口，將其當日
    所開立之三信商業銀行員林分行帳戶之存摺、提款卡交付，
    並告知密碼之事實不諱，惟矢口否認有何幫助詐欺取財之犯
    行，辯稱：伊交付銀行帳戶存摺、提款卡、印章予該自稱林
    先生之男子，係要請該男子幫伊辦理貸款，不意竟遭人供為
    詐欺取財之帳戶，詐欺所得款項伊亦分文未得，伊並無幫助
    詐欺之故意云云。經查：
(一)被告申辦上開帳戶，及被害人甲○遭詐欺之經過，業已分別
    據被告於警詢、偵訊、原審及本院審理時供明在卷，及被害
    人甲○於警詢時指述明確，並有三信商業銀行股份有限公司
    97 年12月10日函及三信商業銀行客戶帳卡明細單、存款業
    務總約定書、分行開戶作業檢核表在卷可稽，此部分事實足
    堪認定。
(二)被告雖辯稱：伊係要請該自稱林先生之男子幫忙辦理貸款，
    並無幫助詐欺之故意云云。惟按金融機構帳戶為個人理財工
    具，一般民眾皆可自由申請開立，並無任何特殊限制，且金
    融機構帳戶僅為存款、提款之用，縱得以金融機構帳戶內之
    存款，作為個人財力之證明資料，然向金融機構辦理信用卡
    、現金卡貸款時，仍需提供個人身分證明、在職證明、其他
    財力證明等資料，以供金融機構查核，當無僅憑金融機構帳
    戶之存摺、提款卡、印章，即可向金融機構辦理信用卡、現
    金卡貸款之可能。被告已為中年人，非無社會經驗，對於本
    件貸款過程，於原審審理時竟稱：「（問：你知道提款卡與
    帳戶的功能？）我知道提款卡是提款用的，我想我的帳戶裡
    面，有存1千元，頂多被人提了1千元就沒有了。（問：你與
    林先生要辦多少錢的貸款？）我要辦10萬元的貸款，佣金是
    百分之10，我那時有跟對方說1個月內就可償還，我是開大
    卡車的。那時我失業中。（問：為何預估在1個月內就可清
    償？）我想我是開大卡車的，1個月可以獲利10萬元。（問
    ：如果預期1個月內就可賺取10萬元，為何要貸款？）我貸
    款當時都沒有貨物可以載，沒有收入」等語（原審卷第60
    頁正反面），依被告所供，其既稱貸款當時已預期能在1個
    月內賺取10萬元還款，又自稱當時係在失業中而有急於貸款
    之需求，所辯顯有違常情，實難採信。
(三)又按刑法之故意，分為直接故意與不確定故意，不確定故意
    係指行為人對於構成犯罪事實，預見其發生而其發生並不違
    背其本意，刑法第13條第2項定有明文。而現行金融機構帳
    戶之申請手續極為簡便，並未徵信申請人之信用或背景資料
    ，亦無任何特殊限制，一般民眾皆可輕易申請，此為眾週知
    之事實，依一般社會生活經驗，如他人不以自己名義申請，
    反而向他人要索帳戶使用，衡情一般人對於該欲索取他人帳
    戶使用之人，是否合法使用，理當會產生合理懷疑；參以邇
    來詐欺集團使用他人帳戶，作為指示被害人匯款工具之犯罪
    類型層出不窮，並廣經媒體披載，凡對社會動態尚非全然不
    予關注者均能知曉，本件被告既為成年人，且具有工作經驗
    ，對此社會現狀，自難諉為不知。是以，被告將銀行帳戶之
    存摺、提款卡、印章、密碼交付予上開完全陌生、自稱林先
    生之男子時，當可預見取得帳戶之人，可能作為實行詐欺取
    財犯罪使用，竟仍將上開帳戶交付予該自稱林先生之男子，
    足認被告主觀上確已容任詐欺集團將上開帳戶作為詐欺取財
    使用，則該帳戶事後經詐欺集團作為實行詐欺取財犯罪使用
    ，即未違背被告之本意，被告確有不確定幫助詐欺取財之犯
    意，應堪認定。被告上開抗辯，顯係為圖卸責之詞，不足採
    信。本件事證明確，被告犯行堪以認定。
三、按刑法上之幫助犯，係指以幫助之意思，對於正犯資以助力
    ，而未參與實施犯罪之行為者而言（最高法院49年臺上字第
    77號判例意旨參照）。被告提供金融機構帳戶之存摺、提款
    卡、印章、密碼予他人，供他人作為實行詐欺取財犯罪使用
    ，雖未參與詐欺取財之行為，然其顯係以幫助之意思，參與
    詐欺取財構成要件以外之行為，為幫助犯，核被告所為，係
    犯刑法第30條第1項前段、刑法第339條第1項之幫助詐欺取
    財罪。被告幫助他人實行詐欺取財犯罪，依刑法第30條第2
    項規定，按詐欺取財正犯之刑減輕之。原審以被告犯行事證
    明確，適用刑法第30條第1項前段、第2項、第339條第1項、
    第41條第1項前段，刑法施行法第1條之1第1項、第2項前段
    規定，並審酌被告交付帳戶予詐欺集團使用，造成偵查機關
    追查贓款及詐欺集團之困難，將致詐欺集團更加猖獗氾濫，
    對於社會治安之危害程度不容小覷，且犯罪後未能坦承犯行
    ，並無悔意，及其犯罪之動機、目的、手段、被害人所受損
    害金額為2萬9983元等一切情狀，量處有期徒刑六月，並諭
    知易科罰金之折算標準，核其認事用法均無不當，量刑亦屬
    妥適，被告徒執陳詞否認犯行，殊非可採，其上訴為無理由
    ，應予駁回。又被告前於85年間因偽造文書案件經法院判處
    有期徒刑一年六月確定，於86年8月14日執行完畢後，5年以
    內未曾因故意犯罪受有期徒刑以上刑之宣告，有臺灣高等法
    院被告前案紀錄表附卷可憑，其於犯後業與被害人甲○達成
    和解賠償被害人損失，有和解書乙紙在卷足參（本院卷第35
    頁），被告經此教訓，自當知所惕勉而無虞再犯，本院綜核
    各情認上開有期徒刑之宣告，已足策其自新，所宣告之刑，
    以暫不執行為適當，併依法諭知緩刑2年，用啟向上。
據上論結，應依刑事訴訟法第368條，刑法第74條第1項第2款，
判決如主文。
本案經檢察官丙○○到庭執行職務。
中    華    民    國    98    年    6     月    24    日
            刑事第十庭    審判長法  官  林  照  明
                                法  官  郭  瑞  祥
                                法  官  林  欽  章
以上正本證明與原本無異。
不得上訴。
                                書記官  卓  佳  儀
中    華    民    國    98    年    6     月    29    日
附錄論罪科刑法條：
中華民國刑法第339條
意圖為自己或第三人不法之所有，以詐術使人將本人或第三人
  之物交付者，處5年以下有期徒刑、拘役或科或併科1千元以下
  罰金。
以前項方法得財產上不法之利益或使第三人得之者，亦同。
前二項之未遂犯罰之。


司法院資訊處製作；財團法人民間司法改革基金會備份。
